【裁判字號】    88,易,512
【裁判日期】    890215
【裁判案由】    贓物等
【裁判全文】
臺灣高雄地方法院刑事判決                          八十八年度易字第五一二號
    公  訴  人  臺灣高雄地方法院檢察署檢察官
    被      告  甲○○
    選任辯護人  林復華
右列被告因贓物等案件，經檢察官提起公訴（八十七年度偵字第二三三七九號），本
院判決如左：
    主  文
甲○○無罪。
    理  由
一、公訴意旨略以：被告甲○○曾於民國八十間，因贓物案件，經法院判處有期徒刑
    七月，甫於八十七年三月二十二日執行完畢，猶不悔改，復於八十七年六月間某
    日，在不詳地點，由不詳姓名之人，以不詳價格購買顯可疑為贓物之機車零件，
    拼裝成一部車牌ＹＷＨ－三三一號輕機車，然後以新台幣（下同）三萬三千元之
    代價售予其嫂楊蔡瑞雲，又於八十七年七月間某日向施有郎稱願以重機車每部五
    千元、輕機車每部四千元之代價購買施有郎所竊得之機車，教唆施有郎竊盜，嗣
    施有果於八十七年七月二十一日晚間八時三十分許，夥同陳俊豪在台南市○○路
    一九九號前，正竊取被害人乙○○所有車牌ＯＲＪ－四五八號重機車時，為警查
    獲，因認被告涉犯刑法第三百四十九條第二項之故買贓物罪嫌、同法第三百二十
    條第三項、第一項、第二十九條之教唆竊盜未遂罪嫌云云。
二、按犯罪事實應依證據認定之，無證據不得推定其犯罪事實；又不能證明被告犯罪
    或其行為不罰者，應諭知無罪之判決，刑事訴訟法第一百五十四條、第三百零一
    條第一項分別定有明文。次按共同被告所為不利於己之陳述，仍須顯無瑕疵可指
    ，而就其他方面調查又與事實相符，始足採為他被告論罪之依據，最高法院四十
    六年台上字第四一九號判例可資參照。又認定犯罪事實應依證據，為刑事訴訟法
    所明定，故被告否認犯罪事實所持之辯解，縱屬不能成立，仍非有積極證據足以
    證明其犯罪行為，不能遽為有罪之認定；而所謂認定犯罪事實之證據，係指足以
    認定被告確有犯罪行為之積極證據而言，該項證據自須適合於被告犯罪事實之認
    定，始得採為斷罪資料；苟積極證據不足為不利於被告事實之認定時，即應為有
    利於被告之認定，更不必有何有利之證據（最高法院三十年上字第一八五一號、
    二十九年上字第三一○五號、三十年上字第八一六號判例參照）。
三、本件公訴人認被告涉犯右揭犯行，無非是以被告售予其嫂楊蔡瑞雲之機車車款至
    八十二年三月才上市，然行車執照發照日期係八十年十月二十八日，二者時間不
    符，且該車外觀新穎、里程數亦僅七百餘公里，亦與發照日期有違，認係拼裝而
    成，又被告所提出購買材料之證明即統一發票一張，其所載日期與楊蔡瑞雲所稱
    之買賣時間不符，且該統一發票未載買受人為何，難認係被告所購買，況依該統
    一發票所載金額，被告不可能以一萬六千三百元購入材料後，以高出該等材料費
    之價格售予自己的嫂嫂楊蔡瑞雲，而認被告所辯不足採信，另教唆竊盜部分則據
    證人施有郎供述明確，被告與之又無怨仇，應無誣陷之情，為主要論據。訊之被
    告甲○○固坦承有於八十七年六月一日，以三萬三千元之代價將上開車牌ＹＷＨ
    －三三一號輕機車售予其嫂楊蔡瑞雲之事實，惟堅決否認有贓物及教唆竊盜犯行
    ，辯稱：上開機車係伊向千輝機車行購買，另所提出之發票是修車買材料取得，
    伊固於八十七年六月一日即已將上開機車售予嫂楊蔡瑞雲，然因該車撞壞而於八
    十七年七月一日購買材料修理更換，並無時間不符之理，伊雖認識施有郎，但並
    未教唆施有郎竊車等語。經查：
  （一）上開車牌ＹＷＨ－三三一號機車係被告於八十七年六月一日售予證人楊蔡瑞
        雲一節，固據被告坦認在卷，核與證人楊蔡瑞雲於警訊及偵查中所述情節（
        見警卷第五頁反面至第六頁反面、偵查卷第二十二頁）相符，惟該機車係證
        人葉龍傑即千輝機車行老闆以一萬元價格售予被告之情，則據該證人於本院
        審理中到庭結證甚明（見本院八十八年三月二日審判筆錄），而被告曾於八
        十七年七月間向飛達機車材料行以一萬六千三百元購買機車材料修理上開機
        車一節，亦據證人楊蔡瑞雲於偵查中證述在卷（見偵查卷第二十二頁正面及
        反面），並有飛達機車材料行出具之統一發票二紙附卷可稽，是該等發票雖
        未載明買受人究係何人，然既無積極證據可資證明該等發票非被告所購買，
        公訴人僅以該等發票未載買受人為何，遽認該等材料非被告所購買，尚有未
        洽。而依高雄市監理處八十八年三月二十六日八十八高市監南字第七五六七
        號函復本院所附之上開機車查詢單可知，該車固係山葉牌ＹＡ五十型式機車
        ，然依上開發票二紙所載內容可知，被告所購買用以更換修理之材料中，包
        括有車身外殼、車台等件，顯足使外觀達新穎之程度，且或亦因此以致車型
        產生變更，再參諸警方分別以：「現在本組懸掛ＹＷＨ－三三一號車牌、引
        擎號碼３ＸＧ－○三三○九七號之山葉紅色輕機車是否為你失竊之輕機車」
        等語詢問證人陳惠敏、李錦麗（見警卷第九頁反面、第十頁反面）之情可知
        ，其車牌及引擎號碼均與行車執照上所載並無不同，是經本院函詢台灣山葉
        機車工業股份有限公司結果，山葉牌ＪＯＧ車型係該公司八十二年二月間上
        市之產品，雖有八十八年八月九日（88）一葉總字第二九○號函一件附卷可
        稽，惟被告既係於八十七年間始修理上開機車，自非無可能以該車型之零件
        更換，警方雖認該車係山葉牌ＪＯＧ車型，而認該車年份與車身不相符，且
        公訴人亦憑此認上開機車係屬贓車，尚屬速斷。況上開機車之車體經證人陳
        惠敏、李錦麗分別於警訊時指認結果，均認該車係伊等之機車，且各該證人
        亦僅憑其等失竊車輛之車身特徵而為指認，難謂無誤認之可能，自難以此即
        認上開機車車身確屬該二證人所有而失竊之贓車。故縱被告前開所辯，不足
        採信，而依上開機車之年份，其里程數不可能僅七百公里，且其竟將已逾七
        年之上開機車以三萬三千元之高價售予其嫂楊蔡瑞雲，亦不符常情，然既未
        能證明該車係屬贓車，自難遽認被告有故買贓物犯行。
  （二）證人施有郎於八十七年七月二十一日，在台南市○○路一九九號前，與陳俊
        豪共同竊取車牌ＯＲＪ－四五八號機車為警當場查獲時，固於警局訊問時供
        承：「（問：你竊得ＯＲＪ－四五八號機車得手後要販售給誰？）要販售給
        甲○○」、「（問：乙部重機車販售多少？）甲○○以每部重機車新台幣伍
        仟元，輕機車肆仟元之代價教唆我去偷車」、「（問：為什麼你要替甲○○
        偷車並轉售予他？）因為甲○○說有錢可以賺，所以我就幫他偷車賺錢」、
        「（問：我都以000000000號行動電話和他（指甲○○）聯絡，如
        果得手後，我即以電話和甲○○聯繫再由他出面牽車」、「（問：交車地點
        為何？）都在高雄縣鳥松鄉鳥松派出所旁加油站交車，一手交錢，一手交車
        ，又或叫我直接騎至甲○○在高縣鳥松鄉之鐵工廠」、「從八十七年三月間
        甲○○出獄開始，我一共偷得四十部至五十部重、輕機車交給甲○○，所得
        約新台幣貳拾餘萬元」、「（問：甲○○教唆你竊取機車作何用途？）甲○
        ○意圖拆卸牌照後，以借屍還魂之方法販售圖利」等語在卷（見警卷第三頁
        正面及反面），惟其於本院審理中則否認其於警訊時所述，前後供述不一，
        顯互相矛盾而有瑕疵，而前開證人施有郎竊盜案件之共同被告陳俊豪並不認
        識被告一節，亦據證人陳俊豪於本件偵查中到庭證述在卷（見偵查卷第四十
        五頁反面），苟證人施有郎係因受本件被告之教唆始起意竊車，自無不告知
        其共犯陳俊豪如何銷贓之理，是證人施有郎於前開竊盜案件警訊時固指認係
        被告教唆伊竊車云云，然既與伊在本院審理中之證述（見本院八十八年八月
        二十四日審判筆錄）互相矛盾而有瑕疵，且與事實不符，尚不足採為被告論
        罪之依據。而證人宮維新雖亦於警訊時供承有將上開倉庫借予被告放置機車
        零件、工具等物品及見過證人施有郎出入上開倉庫（見警卷第七頁至第八頁
        ），然此均為被告所不否認，且證人施有郎於本院審理中時亦證述在卷（見
        本院八十八年八月二十四日審判筆錄），而該等機車零件既未能證明係贓物
        ，又難僅憑證人施有郎認識被告且曾出入上開倉庫，即予推認證人施有郎前
        開警訊所述可採，此外復查無其他積極證據足資認定被告有教唆證人施有郎
        竊盜之犯行，自不能徒憑證人施有郎於警訊時一次且片面之供述，遽入被告
        於罪。
  （三）此外，復查無其他積極證據，足資證明被告確有本件故買贓物、教唆竊盜未
        遂犯行，自屬不能證明犯罪，揆諸前揭說明，自應為無罪判決之諭知。
據上論斷，應依刑事訴訟法第三百零一條第一項，判決如主文。
中    華    民    國      八十九      年      二      月      十五      日
                                  臺灣高雄地方法院刑事庭
                                      法  官  李麗珠
右正本證明與原本無異。
如不服本判決，應於判決送達後十日內，向本院提出上訴狀。
                                      書記官  簡鴻雅
中    華    民    國      八十九      年      二      月      十六      日


司法院資訊處製作；財團法人民間司法改革基金會備份。
